【裁判字號】    98,司財管,229
【裁判日期】    990118
【裁判案由】    指定遺產管理人
【裁判全文】
臺灣高雄地方法院民事裁定           98年度司財管字第229號
聲  請  人  乙○○○
            天○○○
            申○○
            丁○○
            丙○○
            戊○○
            亥○○
            未○○
            壬○○
            寅○○
            子○○
            甲○○○
            酉○○
            戌○○
            巳○○
            丑○○
            癸○○
            午○○
            卯○○
            庚○○
            己○○
兼上列非訟代理人
及送達代收人
            辰○○
上聲請人聲請對被繼承人辛○○指定遺產管理人事件，本院裁定
如下：
    主  文
選任蘇志成律師為被繼承人辛○○（男，民國○○○年○月○○
○日生，身分證統一編號：Ｚ000000000號）之遺產管
理人。
程序費用新臺幣壹仟元由被繼承人辛○○之遺產負擔。
    理  由
一、按「繼承開始時，繼承人之有無不明者，由親屬會議於1 個
    月內選定遺產管理人，並將繼承開始及選定遺產管理人之事
    由，向法院報明。」、「無親屬會議或親屬會議未於前條所
    定期限內選定遺產管理人者，利害關係人或檢察官，得聲請
    法院選任遺產管理人，並由法院依前項規定為公示催告。」
    、又「先順序繼承人均拋棄其繼承權時，由次順序之繼承人
    繼承，其次順序之繼承人有無不明或第四順序之繼承人均拋
    棄其繼承權者，準用關於無人承認繼承之規定。」，民法第
    1177條、第1178條第2 項、第1176條第6 項分別定有明文。
二、聲請意旨略以：緣聲請人等之先祖林三齊所遺之4 筆土地欲
    申請繼承登記，因繼承系統表顯示被繼承人辛○○之應繼分
    為九分之一，而被繼承人辛○○於民國92年7 月20日死亡，
    生前設籍於高雄市○鎮區○○街56號，因其各順位繼承人均
    已依民法第1174條規定聲明拋棄繼承，並經本院92年度繼字
    第1206號准予備查在案。而被繼承人辛○○是否有其他繼承
    人不明，其親屬會議亦未於1 個月內選任遺產管理人，為了
    確保其餘繼承權人即聲請人等之權益，爰請求本院依法指定
    被繼承人辛○○之遺產管理人，以利後續繼承登記之辦理等
    語。
三、經查：（一）聲請人主張前揭事實，業據其提出身分證影本
    、戶籍謄本、土地登記謄本、地價第二類謄本、本院98年5
    月20日雄院高92繼協字第1206號函、林三齊家產繼承系統表
    、臺北縣貢寮鄉戶政事務所98年4 月2 日北縣貢戶字第0980
    000608號函、基隆市仁愛區戶政事務所98年4 月7 日基仁戶
    字第09800009 75 號函等件為證，並經本院依職權調取本院
    92年度繼字第12 06 號拋棄繼承權卷宗核閱屬實，堪信為真
    實。（二）聲請人既與被繼承人辛○○共同繼承林三齊之土
    地，為辦理繼承登記事宜，自應屬利害關係人無訛。又被繼
    承人辛○○之繼承人均已依法拋棄繼承，復查無其他合法繼
    承人存在，揆諸前揭規定，被繼承人辛○○之遺產自應準用
    關於無人承認繼承之規定，參以其親屬會議並未於死亡發生
    之日起1 個月內為其選定遺產管理人並呈報本院，是聲請人
    以利害關係人之地位，向本院聲請選任被繼承人辛○○之遺
    產管理人，自屬有據。（三）本院審酌：被繼承人辛○○前
    揭現存之合法繼承人既均已依法拋棄繼承，本無義務就其遺
    產再為管理，且由渠等既已行使法律所賦予之拋棄繼承權，
    可知顯已不願再與被繼承人辛○○之遺產有何糾葛；況擔任
    遺產管理人，主要係彙整被繼承人之財產，踐行被繼承人債
    權、債務之確認，將債權、債務作適法合理之分配，並於有
    繼承人承認繼承時或遺產分配後尚有剩餘時，將遺產移交繼
    承人或國庫，且須熟悉相關法律程式及具備耐心及熱心進行
    遺產處分之相關程式，實非一般民眾可勝任，經本院自高雄
    律師公會願意擔任法院遺產管理人名單中徵詢後，蘇志成律
    師願意以其專業知識管理及處理被繼承人辛○○後續之遺產
    問題，並有電話紀錄1 紙附卷可憑，爰選任蘇志成律師為本
    件被繼承人辛○○之遺產管理人。另因本件被繼承人辛○○
    之全部繼承人均拋棄繼承，而「準用」無人承認繼承之規定
    ，與繼承人有無不明之情形尚屬有間，是民法第1178條第1
    項關於承認繼承之公示催告，即無準用之餘，附此敘明。
四、依非訟事件法第157 條、第24條第1 項，裁定如主文。
五、如對本裁定抗告，須於裁定送達後10日之不變期間內，向本
    院提出抗告狀，並繳納抗告費新臺幣1,000 元。
中    華    民    國    99    年    1     月    18    日
                  家事法庭  司法事務官  宋佳蓁

司法院資訊處製作；財團法人民間司法改革基金會備份。
